【裁判字號】    89,交易,703
【裁判日期】    900822
【裁判案由】    過失致死
【裁判全文】
臺灣臺中地方法院刑事判決                        八十九年度交易字第七三號
    公  訴  人  臺灣台中地方法院檢察署檢察官
    被      告  丁○○
右列被告因過失致死等案件，經臺灣台中地方法院檢察署檢察官就過失致死罪部分提
起公訴（八十九年度偵字第一七七四九號），及同署檢察官就同一事實移送併辦 (九
十年度偵字第一三０九號)，並經同署檢察官於本院審判時就酒醉駕車之公共危險罪
部分以言詞追加起訴，本院判決如左︰
    主  文
丁○○服用酒類，不能安全駕駛動力交通工具而駕駛，處有期徒刑伍月；又因過失致
人於死，處有期徒刑壹年。應執行有期徒刑壹年參月。
    事  實
一、丁○○於民國八十九年十月五日晚間十時許起至十一時止，在台中縣大里市○○
    ○路金城保齡球館飲用酒類後，已呈酒醉狀態而不能安全駕駛動力交通工具，丁
    ○○本應注意其吐氣所含酒精成份超過每公升０‧二五毫克以上者，不得駕車，
    詎竟不顧公眾之安危，猶執意於翌日凌晨零時十五分許，酒醉駕駛車牌號碼ＨＰ
    ─五四七０號自小客車，而沿台中縣大里市○○○路、塗城路等道路行駛，迨於
    翌日凌晨零時三十分許，由西往東方向途經時速限制四十公里雙向二車道且劃有
    分向限制線 (雙黃線)之臺中縣大里市○○路五四九號前時，丁○○本另應依規
    定速限行車；並應注意車前狀況及隨時採取必要之安全措施，以防止危險之發生
    ，而依當時天侯晴天、路面乾燥，無缺陷，無障礙物、視距良好之情形下，並無
    不能注意之情事，詎竟疏未注意及此，仍以約五十公里之時速超速行駛；且因酒
    醉注意力減低，而未能即時發現前方一、二十公尺處由東往西方向有未戴安全帽
    且酒醉無力操控卻騎乘車牌號碼ＪＤＸ─八三七號機車 (經抽血檢測體內血液中
    之酒精濃度達１３４．３ｍｇ／ｄｌ，換算成呼氣含量為每公升０．六四毫克）
    致跨越分向限制線行駛之李永森，及至距離約四、五公尺處始發現該機車時，已
    無法採取適當之安全措施，丁○○雖往左閃避，但閃避不及自小客車右前角仍與
    機車前方發生碰撞，造成李永森摔倒頭部撞擊地面，受有頭部外傷併粉碎性骨折
    等致命傷害。嗣經警到場處理，並於翌日凌晨一時四十一分許對丁○○施以口呼
    氣方式測試酒精濃度，發現其酒精濃度測定值仍高達每公升０‧九毫克，而查悉
    其酒醉駕車之行為。李永森則因受傷嚴重，送醫急救後延至翌日淩晨二時許，因
    腦挫裂創不治死亡。
二、案經臺中縣警察局霧峰分局報請臺灣臺中地方法院檢察署檢察官相驗後就過失致
    死罪部分自動檢舉偵查起訴及李永森之妻丙○○就同一事實訴由同署檢察官移送
    併辦並經同署檢察官於本院審判時就酒醉駕車之公共危險罪部分以言詞追加起訴
    。
    理  由
一、訊據被告丁○○對於在右揭時地，酒後駕駛自小客車，與騎乘機車之被害人李永
    森發生車禍，致其死亡之事實，坦承不諱，核與告訴人即被害人之妻丙○○指述
    情節除車禍發生原因外大致相符，另經證人即車禍時在場目擊之甲○○、戊○○
    、乙○○於警訊、本院九十年三月九日訊問時證述明確，並有酒精測定值測試紙
    、測試觀察職務報告、道路交通事故調查報告表各一件、現場暨車損照片十六幀
    在卷可資佐證。而被害人確係因本件交通事故受有如事實欄所示致命傷害不治死
    亡，亦經臺灣臺中地方法院檢察署檢察官督同法醫師相驗明確，製有勘驗筆錄、
    相驗屍體證明書及驗斷書在卷足憑。按服用酒類不能安全駕駛動力交通工具之認
    定，參考德國、美國之認定標準，對於酒精濃度呼氣已達每公升○．五五毫克或
    血液濃度達百分之○．一一以上，肇事率為一般正常人之十倍，應認為已達不能
    安全駕駛之標準（法務部八十八年五月十八日八八年度法檢字第一六六九號函參
    照），被告肇事後所測得吐氣中所含酒精濃度高達每公升０‧九毫克；且被告於
    本院九十年三月九日訊問時亦供稱：「 (問：甲○○既然在離被害人十幾公尺就
    有看到被害人，為何你在四、五公尺才看到被害人的車子偏到你的車道來？)可
    能是喝酒的關係反應比較慢」等語，顯見被告駕駛車輛之注意能力已因飲酒而較
    平日為低，業已達不能安全駕駛動力交通工具之程度甚明。次按汽車駕駛人飲用
    酒類後其吐氣所含酒精濃度超過每公升○‧二五毫克以上者，不得駕車；行車速
    度，依標誌之規定；汽車行駛時，駕駛人應注意車前狀況，並隨時採取必要之安
    全措施；汽車在雙向二車道並劃有分向限制線之路段行駛時，不得駛入來車之車
    道內；機器腳踏車駕駛人應戴安全帽，道路交通安全規則第一百十四條第二款、
    第九十三條第一項本文、第九十四條第三項、第九十七條第二款、第八十八條第
    五款分別定有明文。被告及被害人分別係領駕駛執照之車輛駕駛人，前開交通規
    則為其等應注意，而在肇事當時天侯晴天、路面乾燥，無缺陷，無障礙物、視距
    良好（有右開道路交通調查報告表為證)之情形下，殊無不能注意之情事。而本
    件肇事之臺中縣大里市○○路五四九號前係時速限制四十公里雙向二車道且劃有
    分向限制線 (雙黃線)之道路，被告係駕駛自小客車由西往東方向行駛，被害人
    則係騎乘機車由東往西方向行駛，除據被告供明外，並有前開道路交通調查報告
    表、現場照片可憑。則被告欲駕駛車輛時自應注意不得酒醉駕車；且行駛至該時
    速限制四十公里之道路時，在無不能注意之情形下，另應依規定速限行車；並注
    意車前狀況及隨時採取必要之安全措施，以防止危險之發生。惟被告肇事當時係
    呈酒醉狀態致駕駛車輛之注意能力降低，已如前述；被告原係在東向車道內行駛
    ，被害人所騎乘之機車係於距離被告自小客車約一、二十公尺處跨越分向限制線
    ，進入被告所行駛之車道內，業據證人甲○○於本院九十年三月九日訊問時證述
    明確；被告車禍當時之時速約五十公里，其係於距離被害人約四、五公尺處，始
    發現被害人所騎乘之機車跨越分向限制線，其雖往左閃避，但自小客車右前角仍
    與機車前方發生碰撞，亦分據被告於本院九十年一月十五日訊問時、同年八月八
    日審理時供明；另依前開道路交通調查報告表所載及卷附車損照片所示，本件車
    禍撞擊點 (泥土掉落處起點附近)係在東向車道內距離分向限制線約一．二公尺
    處，被告所駕駛自小客車係右前角受損，肇事後自小客車停放處則係斜向越過分
    向限制線停於西向車道內，則參諸本件車禍撞擊點及被告所駕駛自小客車受損處
    及行車走向之情況證據以觀，亦堪以佐證被害人所騎乘之機車在車禍當時有跨越
    分向限制線進入被告所行駛之車道內及被告向左閃避被害人機車之事實 (本件車
    禍之撞擊點雖在東向車道內距離分向限制線僅約一．二公尺處，被告所駕駛自小
    客車撞擊時雖有一部分跨越於西向車道內，惟被告係在四、五公尺前看見被害人
    之機車後往左閃避，其後才發生碰撞，是尚難依撞擊時被告所駕駛自小客車有一
    部分跨越於西向車道內，即率認其原即跨越分向限制線行駛)。顯見本件車禍之
    發生，確實係因被告以約五十公里之時速超速行駛；且因酒醉注意力減低，而未
    能即時發現前方一、二十公尺處由東往西方向有被害人所騎乘跨越分向限制線行
    駛之機車，及至距離約四、五公尺處始發現該機車時，已無法採取適當之安全措
    施，被告雖往左閃避，但自小客車右前角仍與機車前方發生碰撞，可堪認定，是
    被告就本件事故之發生應有過失，且被害人因本件車禍死亡，與被告之過失行為
    間，並有相當之因果關係。至於被害人欲騎乘機車固應注意不得酒醉駕車；並應
    依規定戴安全帽；且行駛至該該雙向二車道且劃有分向限制線 (雙黃線)路段時
    ，在無不能注意之情形下，亦不得駛入來車之車道內，而被害人車禍後送醫急救
    時經抽血檢測體內血液中之酒精濃度達１３４．３ｍｇ／ｄｌ (換算成呼氣含量
    為每公升０．六四毫克）已達不能安全駕駛動力交通工具之程度；且被害人車禍
    當時未戴安全帽，有前開道路交通事故調查報告表可查；又被害人所騎乘之機車
    在車禍當時係跨越分向限制線進入被告所行駛之車道內，亦已詳述如前，則被害
    人既係酒醉無法安全操控機車，而跨越分向限制線，駛入來車之車道內，致發生
    碰撞，復因未戴安全帽致於倒地後頭部碰撞地面，受有頭部外傷併粉碎性骨折等
    致命傷害，並導致腦挫裂創不治死亡，被害人就本件事故之發生，自亦有重大疏
    失之處，然未能因此解免被告刑責。本件車禍經送請鑑定結果，就被告有酒醉駕
    車未注意車前狀況超速行駛之過失；被害人有酒醉駕車侵入來車道行駛之疏部分
    ，亦為相同之認定，有台灣省台中縣區車輛行車事故鑑定委員會九十年七月十二
    日中縣鑑字第九００二三九號函附鑑定意見書在卷可憑。雖公訴意旨及前開鑑定
    結果，雖均認被告有跨越分向限制限之過失失云云，惟本件尚無充分證據足資證
    明被告在車禍發生前有跨越分向限制線行駛之事實，業已敘述同前，公訴意旨及
    前開鑑定就該部分所為之認定，尚嫌無據，為本院所不採。因而事證明確，被告
    犯行堪以認定，應予依法論科。
二、核被告所為，係犯刑法第一百八十五條之三服用酒類致無法安全駕駛動力交通工
    具罪、第二百七十六條第一項之過失致死罪。被告酒醉駕車因而致人死亡，就其
    所犯過失致死罪部分，應依道路交通管理處罰條例第八十六條第一項規定加重其
    刑。被告所犯上開服用酒類致無法安全駕駛動力交通工具罪、過失致死罪間，犯
    意個別，行為互異，應予分論併罰。爰審酌被告酒醉後已不能安全駕駛，仍不顧
    公眾之安危，貿然駕車，並因過失導致本件車禍事故，造成被害人死亡無可彌補
    之後果，應予非難；兼衡及被告並無不良素行，被害人與有重大過失，被告犯後
    雖坦承犯行，惟未能與被害人家屬達成民事和解之犯後態度等一切情狀，分別量
    處如主文所示之刑，並定其應執行之刑，以資懲儆。
三、按於第一審辯論終結前，得就與本案相牽連之犯罪或本罪之誣告罪，追加起訴；
    追加起訴，得於審判期日以言詞為之，刑事訴訟法第二百六十五條定有明文。本
    件被告所犯酒醉駕車之公共危險罪部分，係經台灣台中地方法院檢察署蒞庭檢察
    官於本院九十年八月八日審判時以言詞追加起訴，本院自應併予審理判決。其次
    ，本件車禍係由姓名年籍不詳之瑞城守望相助隊員以電話報警，有台中縣警察局
    霧峰分局仁化派出所相驗案件初步調查報告表附卷可稽；且據被告於本院九十年
    八月八日審理時供承：「 (問：打電話報警時有無告知身分？)沒有，只是打電
    話叫救護車來救護，並沒有講是我撞到的」等語；又證人即到場處理之警員顏錦
    輝於本院同日審理時亦證稱：「 (問：如何知道被告是肇事之人？)我到場以後
    路邊的人說，那邊有一堆人，其中有壹個人是肇事之人，但我還是不知道誰是駕
    駛，我就一個一個問，被告的朋友就說車子是被告開的，我問被告，被告也承認
    ，但不是被告主動跟我講的」等語，是本件應無自首之適用，均併此敘明。
據上論斷，應依刑事訴訟法第二百九十九條第一項前段，刑法第一百八十五條之三、
第二百七十六條第一項、第五十一條第五款，道路交通管理處罰條例第八十六條第一
項，罰金罰鍰提高標準條例第一條前段，判決如主文。
中      華      民      國    九十      年      八      月      二十二  日
                                    臺灣臺中地方法院交通法庭
                                        法  官  劉長宜
右正本證明與原本無異。
如不服本判決，應於判決送達後十日內向本院提出上訴狀，上訴於臺灣高等法院臺中
分院( 須附繕本 )。
                                          書記官
中      華      民      國    九十      年      八      月      二十三  日
附錄法條：
刑法第一百八十五條之三：
服用毒品、麻醉藥品、酒類或其他相類之物，不能安全駕駛動力交通工具而駕駛者，
處一年以下有期徒刑、拘役或三萬元以下罰金。
刑法第二百七十六條第一項：
因過失致人於死者，處二年以下有期徒刑、拘役或二千元以下罰金。


司法院資訊處製作；財團法人民間司法改革基金會備份。
